# Condicionales y flujo de control

## Operadores relacionales

La forma más básica de comparación es la igualdad. Comparemos unos enunciados para verificar si son o no iguales:

```{r}
# Comparando lógicas
TRUE == FALSE

# Comparando numéricos
-6 * 14 != 17 - 101

# Comparando textos
"Usuario" == "usuario"

# Comparando un lógico con un número
TRUE == 1
```

Otros operadores son las desigualdades:

```{r}
# Comparando más números
-6 * 5 + 2 >=  -10 + 1

# Comparando más textos
"lloviendo" <= "lloviendo perros"

# Comparando lógicas
TRUE > FALSE
```

### Comparando vectores

Los operadores relacionales también funcionan con vectores en R:

Consideremos las visitas diarias a nuestro perfil en dos redes sociales:

```{r}
# Visitas en linkedin
linkedin <- c(16, 9, 13, 5, 2, 17, 14)
# Visitas en facebook
facebook <- c(17, 7, 5, 16, 8, 13, 14)
```

Respondamos de manera lógica a las siguientes preguntas:

- ¿En qué días se superaron las 15 visitas a linkedin?

- ¿Cuándo se visitó menos de 5 veces nuestro perfil de linkedin?

- ¿Cuándo se visitó más nuestro linkedin que nuestro facebook?

```{r}
# Más de 15 vistas en linkedin
linkedin > 15
# Menos de 5 vistas en linkedin
linkedin < 5
# Linkedin más visto que facebook
linkedin > facebook
```

### Comparando matrices

Se realiza de la misma manera que antes. Crearemos una matriz con los vectores anteriores:

```{r}
vistas <- matrix(c(linkedin, facebook), nrow = 2, byrow = T)
vistas
```

Ahora respondamos a las siguientes preguntas:

- ¿Cuándo tuvimos 13 vistas?
- ¿En cuáles días tuvimos 14 o menos vistas?

```{r}
vistas == 13
vistas <= 14
```

## Operadores lógicos

Tenemos tres operadores disponibles:

- Operador AND `&`
- Operador OR `|`
- Operador NOT `!`

Consideremos únicamente el último valor del vector de vistas de linkedin.

```{r}
# Último valor de linkedin
final <- tail(linkedin, 1)
final
```

Respondamos las siguientes preguntas:

- El último día, ¿está por debajo de 5 o por encima de 10?
- ¿Está entre 15 y 20, excluyendo 15 pero incluyendo 20?

```{r}
5 < final | final > 10
15 < final & final >= 20
```

Se utiliza la misma dinámica con las matrices. Tomemos la que ya hemos creado y respondamos más preguntas:

- ¿Cuándo fueron las vistas de LinkedIn más de 10 y las vistas de Facebook no llegaron a 10 un día concreto?
- ¿Cuándo se visitó tu perfil de LinkedIn o tu perfil de Facebook (o los dos) al menos 12 veces?
- ¿Cuándo es igual la matriz a un número entre 11 y 14, excluyendo 11 e incluyendo 14?

```{r}
linkedin > 10 & facebook < 10
linkedin > 12 | facebook > 12
11 < vistas & 14 <= vistas
```
Por último, tenemos el operador que niega un valor lógico: `!`. ¿Qué devolvería el conjunto de expresiones de R indicado a continuación?

```{r}
x <- 5
y <- 7

!(!(x < 4)) & !!!(y > 12)
```

## Declaraciones condicionales



