# Introducción a R

## Comentarios

R utiliza `#` para agregar comentarios, por lo que cada línea que comience con este símbolo no será ejecutada por R. Por ejemplo, en la consola escribimos `3 + 4` y ejecutamos si presionamos {{<kbd Intro>}}:

```{r}
# Calcula 3 + 4
3 + 4
```

## Aritmética

R puede utilizarse como una calculadora. Los operadores son los básicos: `+` para la suma; `-` para la resta; `*` para multiplicar y `/` para dividir. Para la potencia se utiliza el circunflejo `^` y para el módulo un par de porcientos: `%%`. Estos últimos dos se utilizan en R así:

```{r}
# Calcular 2 a la quinta potencia
2^5

# Calcular el residuo de dividir 28 entre 6
28 %% 6
```

## Variables

Un concepto básico de la programación se llama **variable**. Esta permite almacenar un valor o un objeto para utilizarse después mediante su nombre. La asignación de variables en R se consigue con:

```{r}
# Creamos una variable que valga 5
variable <- 5
```

Y para recuperar una variable, basta con escribir su nombre en R y ejecutar:

```{r}
# Imprimimos el valor de la variable
variable
```

Es posible realizar operaciones con las variables y asignar el resultado a otra de ellas. Por ejemplo:

```{r}
# Contamos las naranjas
naranjas <- 6

# Contamos las manzanas
manzanas <- 3

# Contamos las frutas en total
frutas <- naranjas + manzanas

# Imprimimos la cantidad
frutas
```

## Tipos de datos básicos

Son:

- Decimales como `3.8`, llamados **numéricos**.
- Enteros como `6`, llamados **enteros**.
- Booleanos como `TRUE` o `FALSE`, llamados **lógicos**.
- Texto o cadenas como "textual", llamados **caracteres**, los cuales deben escribirse entre comillas.

Podemos conocer el tipo de dato de una variable con la sentencia `class()`:

```{r}
# Declareamos variables de diferentes tipos
numerico <- 42
caracter <- "universo"
logico <- FALSE

# Clase de "numerico"
class(numerico)

# Clase de "caracter"
class(caracter)

# Clase de "logico"
class(logico)
```


