# Las listas

Una lista permite almacenar diversos objetos de manera ordenada. Estos objetos pueden no tener relación entre sí y pueden ser matrices, vectores, marcos de datos e incluso otras listas.

## Creando una lista

Primero vamos a crear los objetos que almacenaremos en la lista: un vector, una matriz y un marco de datos.

```{r}
# Vector con 10 números
mi_vector <- 1:10

# Matriz del 1 al 9
mi_matriz <- matrix(1:9, ncol = 3)

# Marco con los primeros objetos de otro
mi_df <- mtcars[1:10,]
```

Y ahora sí creamos nuestra lista:

```{r}
# Creamos una lista
mi_lista <- list(mi_vector, mi_matriz, mi_df)
# Imprimimos
mi_lista
```

Parece no ser muy clara la manera en la que se nos muestran los elementos de nuestra lista. Para resolverlo, podemos incluir sus nombres.

```{r}
# Asignar nombres a los objetos de una lista
names(mi_lista) <- c("Vector", "Matriz", "Marco de Datos")
# Imprimimos
mi_lista
```

## Accediendo a los objetos

Si deseamos extraer un objeto de la lista podemos utilizar corchetes dobles: `[[]]`. Por ejemplo, seleccionemos solo la matriz (es el segundo elemento):

```{r}
# Seleccionamos el segundo objeto
mi_lista[[2]]
```

Aunque también funciona utilizar el nombre de dicho objeto:

```{r}
# Seleccionamos el vector por su nombre
mi_lista[["Vector"]]
# También funciona si
mi_lista$Vector
```

Y si deseamos acceder al tercer elemento del vector podemos utilizar la siguiente nomenclatura:

```{r}
# Accedemos al tercer elemento del vector
mi_lista[["Vector"]][3]
# O también
mi_lista$Vector[3]
```




