# Marcos de datos

Son muy útiles para almacenar datos de varios tipos, ya sea textuales, numéricos o lógicos, por ejemplo. Contiene las variables como columnas y las observaciones como filas.

Echemos un vistazo a cómo aparecen los marcos en R:

```{r}
# Cargamos un marco preexistente en R
mtcars
```

Muchas veces los marcos terminan siendo bastante largos. Es mejor echar un vistazo a los mismos sin tener que mostrarlos por completo. Usemos la función adecuada para ello:

```{r}
# Mostremos solo las primeras 5 observaciones
head(mtcars, 5)

# O solo las últimas 4
tail(mtcars, 4)
```

Otra manera de acceder a información valiosa sobre nuestro conjunto de datos es utilizar la sentencia `str()`:

```{r}
str(mtcars)
```

Esto nos brinda el número de observaciones y de variables, así como el tipo de dato de cada variable y una vista previa de sus valores.

## Creando un marco

Partamos de unos vectores que almacenen la información por separado. Registraremos algunas características de los planetas de nuestro sistema solar.

```{r}
# Definición de los vectores
nombre <-
    c("Mercurio", "Venus", "Tierra", "Marte", "Júpiter", "Saturno",
        "Urano", "Neptuno")
tipo <-
    c("Terrestre", "Terrestre", "Terrestre", "Terrestre", "Gaseoso",
        "Gaseoso", "Gaseoso", "Gaseoso")
diametro <-
    c(0.382, 0.949, 1, 0.532, 11.209, 9.449, 4.007, 3.883)
rotacion <-
    c(58.64, -243.02, 1, 1.03, 0.41, 0.43, -0.72, 0.67)
anillos <-
    c(FALSE, FALSE, FALSE, FALSE, TRUE, TRUE, TRUE, TRUE)
```

Y ahora, por fin, creamos nuestro marco de datos:

```{r}
# Creamos el marco a partir de los vectores
planetas <- data.frame(nombre, tipo, diametro, rotacion, anillos)
# Mostramos nuestro marco
planetas
# Y verificamos su estructura
str(planetas)
```

## Acceder a los elementos de un marco

Es igual a como lo hicimos con las matrices: `[m,n]`, donde `m` son las filas y `n` las columnas. Si por ejemplo, deseamos acceder a la información de Marte, basta con escribir:

```{r}
# Mostremos la cuarta fila
planetas[4,]
```

Pero si ahora queremos mostrar todos los nombres, basta con:

```{r}
# Accedemos a la primera columna
planetas[,1]
```

Y si deseamos saber si Urano tiene anillos:

```{r}
planetas[7,5]
```

Si conocemos el nombre de la variable, es posible acceder a su columna con dicho nombre. Por ejemplo, preguntemos si tienen anillos los primeros 5 planetas:

```{r}
# ¿Tienen anillos los primeros 5 planetas?
planetas[1:5, "anillos"]
# ¿Y los últimos 3?
planetas[6:8, "anillos"]
```

Si conocemos el nombre de la columna y queremos seleccionarla por completo, la siguiente manera también funciona:

```{r}
planetas$diametro
```

Esta manera de acceder a los datos nos sirve para los casos en los que queramos seleccionar con base en alguna condición. Por ejemplo, la variable `anillos` es lógica y podemos acceder solo a las observaciones en las que sea verdadera. Podemos hacerlo con

```{r}
# Accede solo a planetas con anillos
planetas[planetas$anillos,]
```

Pero R no nos limita a esto. Tiene su propia función que nos habilita la selección mediante criterios. Usémosla:

```{r}
# Accede solo a planetas con anillos
subset(planetas, subset = anillos)
# Accede solo a planetas más pequeños que la Tierra
subset(planetas, diametro < 1)
```

## Orden en el marco

Reordenemos el marco de datos de manera que enliste los planetas desde el más pequeño al mayor:

```{r}
# Ordenamos las filas con respecto al diámetro
planetas[order(planetas$diametro),]
```
