# Matrices

Son una colección de elementos del mismo tipo de datos dispuestos en un número fijo de filas y columnas. Es un arreglo bidimensional.

Una matriz se construye con la función `matrix()`, la cual contiene varios argumentos. Veamos el ejemplo de una matriz que contiene los números del 1 al 9, rellenándose por fila en un total de tres filas.

```{r}
matrix(1:9, byrow = T, nrow = 3)
```
Veamos que R rellena por fila hasta completar las tres. Además, en la salida nos indica cómo "apuntar" a cada elemento.

## Creando matrices

Vamos a crear una matriz a partir de tres vectores que también crearemos. Estos vectores contienen los datos de la taquilla de tres películas de la franquicia "Star Wars".

```{r}
# Vectores con la taquilla de las películas
new_hope <- c(460.998, 314.4)
empire_strikes <- c(290.475, 247.9)
return_jedi <- c(309.306, 165.8)

# Matriz a partir de los vectores
matriz_star_wars <-
    matrix(c(new_hope, empire_strikes, return_jedi), byrow = T, nrow = 3)

# Imprimimos la matriz
matriz_star_wars
```

## Nombrando elementos

Al igual que con los vectores, es posible nombrar los elementos de una matriz, tanto sus filas como sus columnas. Esto se consigue creando primero los vectores de nombre y asignádolos con la función correspondiente:

```{r}
# Nombres de columna
colnames(matriz_star_wars) <- c("US", "non-US")

# Nombres de fila
rownames(matriz_star_wars) <-
    c("A New Hope", "The Empire Strikes Back", "Return of the Jedi")
```

Veamos cómo quedó nuestra matriz:

```{r}
matriz_star_wars
```

## Modificando matrices

### Sumando sus filas

Calcularemos los ingresos totales de las tres películas y los guardaremos en un vector llamado `total_mundial`:

```{r}
# Suma por fila
total_mundial <- rowSums(matriz_star_wars)
# Impresión del resultado
total_mundial
```

### Añadiendo columnas

Vamos a incluir el vector anterior como una columna nueva. Eso se consigue con la función `cbind()`:

```{r}
# Agregamos la nueva columna
taquilla_star_wars <- cbind(matriz_star_wars, total_mundial)
# Mostramos el resultado
taquilla_star_wars
```

### Añadiendo filas

Crearemos otra matriz con la taquilla de las precuelas para unirla a la original.

```{r}
# Vectores iniciales
phantom_menace <- c(474.5, 552.5)
attack_clones <- c(310.7, 338.7)
revenge_sith <- c(380.3, 468.5)

# Matriz correspondiente
matriz_precuelas <-
    matrix(c(phantom_menace, attack_clones, revenge_sith),
        byrow = T, nrow = 3)

# Agregamos los títulos de fila
rownames(matriz_precuelas) <-
    c("The Phantom Menace", "Attack of the Clones", "Revenge of the Sith")

# Incluimos la columna con el total mundial
taquilla_precuelas <- cbind(matriz_precuelas, rowSums(matriz_precuelas))

# Agregamos los títulos de columna
colnames(taquilla_precuelas) <- c("US", "non-US", "total_mundial")

# Imprimimos la nueva matriz
taquilla_precuelas
```

Enseguida unimos ambas matrices para contar con la taquilla de toda la saga:

```{r}
taquilla_saga <- rbind(taquilla_star_wars, taquilla_precuelas)
taquilla_saga
```

Añadamos la suma de todas las taquillas para obtener el total en una nueva fila que uniremos a la matriz general:

```{r}
# Vector en el que guardamos la suma
total <- colSums(taquilla_saga)
# Unimos
total_taquilla_saga <- rbind(taquilla_saga, total)
# Imprimimos
total_taquilla_saga
```

## Seleccionando elementos

Al igual que con los vectores, se utilizan corchetes, con la salvedad de que debemos considerar las dos dimensiones.

Seleccionemos e imprimamos solo la taquilla fuera de Estados Unidos:

```{r}
taquilla_non_US <- taquilla_saga[, 2]
taquilla_non_US
```

Calculemos su media:

```{r}
mean(taquilla_non_US)
```

Ahora, como un ejercicio de análisis, calculemos la media de la primera trilogía y la de las precuelas. Veamos cómo evolucionó:

```{r}
taquilla_trilogia_original <- taquilla_saga[1:3, 2]
taquilla_trilogia_precuelas <- taquilla_saga[4:6, 2]
mean(taquilla_trilogia_original)
mean(taquilla_trilogia_precuelas)
```

Parece que en promedio, las precuelas vendieron más.

## Aritmética ligera

Supongamos que nos encargan calcular cuántas personas asistieron a ver las películas. Para ello nos valdremos de otra suposición: el boleto costaba 5 dólares en promedio. Calculemos:

```{r}
# Calculemos el número de asistentes
asistentes <- taquilla_saga / 5
asistentes
```

Resulta que nos han regañado porque asumimos el precio de los boletos para todas las películas por igual. Nos han dado la matriz con los precios reales (tampoco lo son, pero finjamos que sí) y nos piden que volvamos a calcular el número de espectadores con los datos adecuados. Recordemos que existen dos tipos de multiplicación en vectores y matrices. Vamos a quedarnos con la sencilla, la escalar. Hagamos las operaciones, pero primero veamos la matriz de precios:

```{r}
matriz_precios <-
    matrix(c(5,5,5,6,6,6,7,7,7,4,4,4,4.5,4.5,4.5,4.9,4.9,4.9),
        byrow = T, nrow = 6)
matriz_precios
```

Realicemos el cálculo correcto:

```{r}
espectadores_reales <- taquilla_saga / matriz_precios
espectadores_reales
```

Para finalizar nuestro análisis nos piden que calculemos la media de espectadores dentro y fuera de los Estados Unidos.

```{r}
# Promedio de espectadores en Estados Unidos
media_espectadores_US <- mean(espectadores_reales[,1])
media_espectadores_US
# Promedio de asistentes fuera de Estados Unidos
media_espectadores_non_US <- mean(espectadores_reales[,2])
media_espectadores_non_US
```
